【裁判字號】    92,重訴,26
【裁判日期】    920717
【裁判案由】    殺人
【裁判全文】
臺灣高雄地方法院刑事判決                          九十二年度重訴字第二六號
    公  訴  人  臺灣高雄地方法院檢察署檢察官
    被      告  己○○
    選任辯護人  毛國樑
    選任辯護人  馬在勤
右列被告因殺人案件，經檢察官提起公訴（九十一年度偵字第二六三一六號），本院
判決如左：
    主  文
己○○殺人，處有期徒刑拾貳年，褫奪公權陸年。扣案之優力膠棒壹支、鋁棒壹支，
均沒收。
    事  實
一、緣己○○與乙○○為夫妻關係，因己○○懷疑乙○○與洪勝然有不正常之男女關
    係，乃於民國九十一年十一月（起訴書誤載為十月）二十二日晚間十時許，單獨
    一人騎乘車號ＹＭＶ—一０九號重型機車，並攜帶其所有之優力膠棒及鋁棒各一
    支，前往洪勝然位於高雄縣鳳山市○○○路六十巷四一號住處，欲找尋洪勝然理
    論。己○○抵達上址洪勝然住處後，旋即敲門，經洪勝然開啟後門讓其進入後，
    己○○即向洪勝然表明其為乙○○之配偶，並要求洪勝然斷絕與乙○○之交往，
    二人因之於一樓廚房內發生口角，洪勝然遂從一樓客廳內取出大型美工刀一支，
    作勢欲趕走己○○，二人進而發生扭打。己○○竟萌生殺人之犯意，持其攜帶之
    優力膠棒猛力重擊洪勝然之頭部數下，繼而奪取洪勝然手中之美工刀，並將洪勝
    然壓制於地上，以該美工刀猛力劃向洪勝然之頸部、左上胸及左前臂，再以雙手
    用力掐住洪勝然之頸部，直至洪勝然不能動彈為止，致洪勝然受有右前額部裂傷
    二‧七×一公分、右後顳部、枕部瘀傷六×五‧五公分、後頂部、枕部瘀傷一四
    ×一０公分、頸部（距頭頂二十六公分）刀割傷二五×六×一‧七公分、左上胸
    （距頭頂二十八公分，距離前中線往左七公分）刀割傷一二×四×三公分、左胸
    （距頭頂三十六公分，距離前中線往左十七公分）刀割傷二０‧五×０‧五×四
    公分、左前臂刀割傷三四×四×二‧五公分之傷害，其中頸部刀割傷從前頸部經
    過肌肉、血管、環狀軟骨直入氣管，形成頸部大量出血，洪勝然旋因頸部刀割傷
    導致出血性休克而當場死亡。己○○於殺害洪勝然後，為誤導警方之偵辦方向，
    旋即動手清理現場，並脫鞋前往二樓，進入房間內翻箱倒櫃，再前往三樓打開三
    樓之鐵門，再下樓取走洪勝然之行動電話，佯裝竊賊入侵殺人之假象，隨後即攜
    帶其行兇之工具美工刀、優力膠棒、鋁棒及洪勝然之行動電話逃離現場，返回其
    位於高雄縣鳳山市○○○路五七八巷二七之一號四樓之住處，將其行兇時所著之
    血衣及洪勝然之行動電話、美工刀一併裝入垃圾袋內，並於翌日晚間九時許丟棄
    入垃圾車內。嗣因洪勝然之弟洪光明發覺洪勝然多日未前來工作，心覺有異，而
    於九十一年十一月二十九日下午三時許，前往洪勝然之住處察看，始發現洪勝然
    已遭殺害之情事。己○○於犯罪後，在未被有偵查犯罪職權之機關或公務員知悉
    前，即於九十一年十二月二日前往高雄市政府警察局刑警大隊自首其殺人犯行而
    接受裁判，並扣得己○○所有供犯罪所用之優力膠棒一支及己○○所有供犯罪預
    備所用之鋁棒一支。
二、案經高雄縣警察局鳳山分局報請臺灣高雄地方法院檢察署檢察官偵查起訴。
    理  由
一、訊據被告己○○固坦承於九十一年十一月二十二日晚間十時許，在被害人洪勝然
    位於高雄縣鳳山市○○○路六十巷四一號之住處內，因其妻乙○○之事與被害人
    洪勝然發生口角，進而發生打鬥，並持優力膠棒毆打被害人洪勝然之頭部，及以
    被害人洪勝然所有之美工刀割向被害人洪勝然之頸部、胸部、左前臂，再以雙手
    掐住被害人洪勝然之頸部，直至被害人洪勝然不能動彈為止之事實，惟矢口否認
    有何殺人之犯行，辯稱：伊當天去找被害人洪勝然，是要洪勝然不要破壞伊的家
    庭，以後不要再去找伊太太乙○○，但洪勝然一直要趕伊走，並從客廳拿出一把
    美工刀要捅伊，伊才用優力膠棒毆打洪勝然的頭部，二人進而發生扭打，扭打中
    伊搶下洪勝然的美工刀往他頸部劃過去，洪勝然又撲過來，二人就在地上扭打，
    過程中伊有用美工刀架在洪勝然的脖子上，可能有割到洪勝然的脖子，最後伊就
    掐住洪勝然的脖子，等到洪勝然的手放鬆後才鬆手，伊站起來時洪勝然還沒有斷
    氣，繼續往浴室方向爬，伊當時很緊張，就趕快把鋁棒、優力膠棒、美工刀收一
    收，再到二樓把二樓弄亂、到三樓把門打開一點，要走時順手拿走洪勝然的行動
    電話，好讓警方以為是竊賊入侵，伊要走時洪勝然還趴在浴室門口，當時洪勝然
    還有在喘氣，伊並不是故意要殺洪勝然的云云。
二、經查：
  (一)被告係於九十一年十一月二十二日晚間十時許，單獨一人攜帶其所有之優力膠棒
    及鋁棒各一支，前往被害人洪勝然位於高雄縣鳳山市○○○路六十巷四一號住處
    ，因其妻乙○○之事與被害人洪勝然發生口角，並因被害人洪勝然從一樓客廳內
    取出大型美工刀一支作勢欲趕走被告，雙方進而發生扭打，被告即以所攜帶之優
    力膠棒重擊被害人洪勝然之頭部數下，繼而搶下被害人洪勝然手中之美工刀，並
    以該美工刀割傷被害人洪勝然之頸部、左上胸及左前臂，再以雙手用力掐住被害
    人洪勝然之頸部，因而造成被害人洪勝然死亡之事實，迭經被告於警、偵訊及本
    院審理中供承不諱，並有優力膠棒、鋁棒各一支扣案可稽；而被害人洪勝然經檢
    察官督同法醫師相驗結果，其受有右前額部裂傷二‧七×一公分、右後顳部、枕
    部瘀傷六×五‧五公分、後頂部、枕部瘀傷一四×一０公分、頸部（距頭頂二十
    六公分）刀割傷二五×六×一‧七公分、左上胸（距頭頂二十八公分，距離前中
    線往左七公分）刀割傷一二×四×三公分、左胸（距頭頂三十六公分，距離前中
    線往左十七公分）刀割傷二０‧五×０‧五×四公分、左前臂刀割傷三四×四×
    二‧五公分之傷害，其中頸部刀割傷從前頸部經過肌肉、血管、環狀軟骨直入氣
    管，形成頸部大量出血，導致出血性休克死亡等情，亦有臺灣高雄地方法院檢察
署九十一年度相字第一九三七號解剖報告紀錄、臺灣高雄地方法院檢察署相驗屍
    體證明書、驗斷書附卷可稽，是被害人洪勝然確係因遭被告以美工刀猛力割傷頸
    部，導致頸部大量出血休克死亡之情，應堪認定。
  (二)被告雖辯稱：不是故意要殺害被害人洪勝然云云；然被害人洪勝然身上受有頭部
    鈍器傷、頸部刀割傷、左上胸刀割傷、左胸刀割傷及左前臂刀割傷之傷害，其中
    致死創傷為頸部刀割傷，其傷口打開為二五×六公分，深度約一‧七公分，方向
    由右往左、由前往後、由上往下，從前頸部經過肌肉、血管，至環狀軟骨，直入
    氣管，左側環狀軟骨有被切開之痕跡，頸部血管被切斷，左側氣管之切痕約一‧
    一×０‧二公分大小一情，有臺灣高雄地方法院檢察署九十一年度相字第一九三
    七號解剖報告紀錄一份在卷可參，以該頸部刀割傷非但傷口打開之長度長達二十
    五公分、寬度寬達六公分，其深度更有一點七公分，其頸部左側環狀軟骨並因而
    遭切開等情以觀，堪認被告係以極大之力道割向被害人洪勝然之頸部，輔以頸部
    乃人體極脆弱之重要部位，其內包含氣管、食道、頸動脈、頸靜脈等重要部分，
    一旦遭利器切斷血管，即有導致大量出血死亡之虞乃一般人所共知之事，以被告
    為一智識正常之成年人，當無推稱不知之理，被告明知上情，仍猛力割向被害人
    洪勝然之頸部，傷口更經由肌肉、血管、環狀軟骨直入氣管，導致被害人洪勝然
    之頸部血管遭切斷、左側氣管遭切開，由此可見被告殺人犯意之堅；況被害人洪
    勝然除受有頸部致命創傷外，其左上胸、左胸、左前臂均亦同受有刀割傷，其中
    左上胸刀割傷之傷口打開為一二×四公分，深度約三公分，左胸刀割傷之傷口打
    開為二０‧五×０‧五公分，深度約四公分，左前臂刀割傷之傷口打開為三四×
    四公分，深度約二點五公分，有臺灣高雄地方法院檢察署九十一年度相字第一九
    三七號解剖報告紀錄一份附卷可佐，以前開刀割傷傷口打開面積之大，且均具有
    相當之深度等節觀察，更可知該等傷口絕非不小心所造成。被告所辯，顯無可採
    ，被告確具有殺人之確定故意一情，亦堪認定。此外，並有內政部警政署刑事警
    察局九十一年十二月二十六日刑醫字第○九一○○三二五八四七號鑑驗書、內政
    部警政署刑事警察局九十一年十二月十二日刑紋字第○九一○三二七二五七號鑑
    驗書、內政部警政署刑事警察局九十二年六月六日刑紋字第○九二○一○二三三
    四號鑑驗書各一份、高雄縣警察局刑警隊鑑識組刑案現場勘查報告表二份、現場
    照片八十幀、機車採證照片二十幀、解剖照片十六幀附卷可稽。事證明確，被告
    犯行洵堪認定。
  (三)至告訴人丁○○雖一再指稱本案尚有共犯及內政部警政署刑事警察局之鑑驗結果
    與事實不符等語，然此僅為告訴人丁○○主觀之臆測，並無何積極之證據以實其
    說；而現場所採集之部分血跡、毛髮，係因證物ＤＮＡ量微或品質不佳，致鑑驗
    過程無法取得足量之ＤＮＡ做型別判讀，故未檢出其型別，亦經內政部警政署刑
    事警察局九十二年四月二十八日刑醫字○九二○○六七八○七號函述，是告訴人
    丁○○質疑證物有遭掉包之嫌，顯屬無據；且證人即法醫師甲○○亦到庭證稱：
    「死者的傷大部分都在前面，也都靠近左邊，看不出來是多人造成的傷害。」等
    語（見本院九十二年四月十日訊問筆錄），顯見由被害人洪勝然身上所受之傷害
    ，並無法看出被害人洪勝然有遭多人傷害之情形；另經在命案現場採集血跡、毛
    髮、煙蒂送驗結果，除在命案現場一樓上二樓樓梯中間南面牆壁上所採得之血跡
    ，不除排血跡ＤＮＡ混有被告及被害人洪勝然之ＤＮＡ外，並未檢出有被告及被
    害人洪勝然以外之人之血跡ＤＮＡ存在，有內政部警政署刑事警察局九十一年十
    二月二十六日刑醫字第○九一○○三二五八四七號鑑驗書一份在卷可按，是難認
    有告訴人丁○○所指之共犯存在；而經在命案現場採集指紋送驗結果，亦僅有採
    得被害人洪勝然、被害人洪勝然家屬丁○○、洪聖法及證人乙○○之指紋，有內
    政部警政署刑事警察局九十一年十二月十二日刑紋字第○九一○三二七二五七號
    鑑驗書、內政部警政署刑事警察局九十二年六月六日刑紋字第○九二○一○二三
    三四號鑑驗書各一份附卷可考，以證人乙○○與被害人洪勝然為男女朋友關係，
    並自九十一年一月間起即開始交往，其間證人乙○○亦曾多次前往被害人洪勝然
    之住處，當然可能在被害人洪勝然之住處留下指紋，故僅憑於被害人洪勝然之住
    處採得證人乙○○指紋及證人乙○○自九十一年十一月二十二日後即未電致被害
    人洪勝然等節，並不足以證明證人乙○○與被告共犯殺人之犯行，是告訴人丁○○指稱另有共犯一詞，尚乏積極證據可證，委無可採。至告訴人丁○○另指稱被
    害人洪勝然所有之勞力士手錶、皮夾、金項鍊、公事包等物均係遭被告強搶，而
    認被告係先行搶取財物預謀殺人等節，然告訴人丁○○聲請傳訊之證人丙○○到
  庭證稱：「（當時有無印象洪勝然有配戴手錶、項鍊？）沒有注意，但是他有攜
    帶手機（諾基亞牌）。」、「（洪勝然是否都會攜帶手提包？）沒有注意。」，
    證人戊○○亦證稱：「（當時有無注意洪勝然有無配戴手錶、項鍊、手機？）他
    有配戴手機、白色勞力士手錶，其他沒有注意到。」，證人庚○○亦證稱：「（
    有無注意到洪勝然平常是否有配戴手錶、項鍊？）我知道他有戴白色的勞力士手
    錶，也有攜帶手機。」等語（見本院九十二年四月十六日訊問筆錄），足見被害
    人洪勝然是否真有配戴告訴人丁○○所稱之金項鍊等物一節，本屬有疑，且縱被
    害人洪勝然真有配戴手錶，則該手錶是否在被害人洪勝然遇害前即已經被害人洪
    勝然放置於其他處所，或因其他緣故遺失、失竊，並非不可能，是難認被告有何
    強搶被害人洪勝然財物之行為，告訴人丁○○此部分所指，亦屬無據。至告訴人
    丁○○另指稱查詢被害人洪勝然所有0000000000號行動電話之現持有
    人為何，即可知共犯係何人一節，惟被害人洪勝然所有之行動電話，係因被告欲
    製造竊賊入侵之假象，以誤導警方之偵辦方向而取走丟棄一情，已經被告供承在
    卷，縱該手機其後因任何原因而為他人所持有，在缺乏其他積極證據可資佐證之
    情況下，亦無法僅憑他人持有手機即行推認該人係共犯，是告訴人丁○○此部分
    所指，亦屬無據，附此敘明。
三、核被告己○○所為，係犯刑法第二百七十一條第一項之殺人罪。又按刑法第六十
    二條所謂自首，係以對於未發覺之罪投案而受裁判為要件，如案已發覺則被告縱
    有投案陳述自己犯罪之事實，亦祇可謂為自白，不能認為自首，又所謂發覺，固
    非以有偵查犯罪權之機關或人員確知其人犯罪為必要，而對其發生嫌疑時即得謂
    為已發覺，但此項對犯人之嫌疑，仍須有確切之根據得為合理之可疑者，始足當
    之，若單純主觀上之懷疑，要不得謂為已發生嫌疑，最高法院九十一年度台上字
    第三四三一號裁判可資參照；查本件警方於偵辦過程中，雖曾鎖定被告為嫌疑犯
    之一，然證人即偵辦本件之警員郭家興到庭證稱：「（本件偵辦時是否有鎖定偵
    查對象？）有，當時有鎖定六、七位，包括被害者家屬、他女朋友的先生（即被
    告己○○）、被害人的同事。」、「（後來如何偵破此案？）後來高雄市警局刑
    警大隊偵二隊郭隊長有跟我們說，有人要跟他們投案，請我們配合等他們，是被
    告向高雄市刑大投案，我們隔天早上十點、十一點去把被告帶回來。」、「（被
    告投案前是否確定殺人者是否就是被告？）還不確定，但被告已經有列入嫌疑犯
    ，我們有約談他，但是沒有約談到，其他鎖定的對象都已經約談到。」（見本院
    九十二年四月十六日訊問筆錄）、「（前次本院審理中所述，當時鎖定六、七位
    嫌疑犯，鎖定被告原因為何？）被害人家屬說死者的女朋友，該女子是有丈夫的
    ，所以才鎖定被告。」、「（被害人家屬說死者與被告的太太有男女關係外，尚
    有其他證據？）當時有採集現場的血腳印、血跡送驗，但是血液報告已經下來，
    但是還不知道是被告的，我們有約談被告，但因故沒有約談到。」、「（當時約
    談被告是否已經鎖定被告就是嫌疑犯？）當時是把被告列為關係人約談，案發後
    就有找到被告的太太到警局約談七、八個小時，在約談中間，被告都沒有過來，
    我們就覺得懷疑。」等語（見本院九十二年四月二十九日訊問筆錄），顯見警方
    當時將被告列為嫌疑犯之一，僅係出於被告之妻即證人乙○○與被害人洪勝然具
    有不正常男女關係之主觀懷疑，並無其他任何確切之根據，是與自首所謂之「已
    發覺」有所不符，因之，被告於本件殺人犯行未被發覺前，即自行向高雄市警察
  局刑警大隊表示被害人洪勝然為其所殺害，自屬對未發覺之罪自首而接受裁判，
    應依刑法第六十二條前段減輕其刑。爰審酌被告因其妻與被害人洪勝然具有不正
    常之男女關係，竟即持刀砍殺被害人洪勝然，且被害人洪勝然身上所受之刀割傷
    多達四處，頭部之瘀、裂傷亦有三處，致命之頸部刀割傷更切斷頸部血管、氣管
    ，其餘刀割傷之深度亦深達二點五公分至四公分不等，其手段不能謂不殘暴，惟
    念其素行尚佳，有臺灣高等法院被告全國前案紀錄表一份在卷可參，因係一時失
    慮所致等一切情狀，量處如主文所示之刑。又被告所犯殺人罪行，危害社會治安
    至鉅，認有褫奪公權之必要，併予宣告褫奪公權六年。又扣案之優力膠棒一支，
    為被告所有，供犯罪所用之物，扣案之鋁棒一支，為被告所有，供犯罪預備之物
    ，業經被告供承在卷，爰均依刑法第三十八條第一項第二款宣告沒收。
據上論斷，應依刑事訴訟法第二百九十九條第一項前段，刑法第二百七十一條第一項
、第六十二條前段、第三十七條第二項、第三十八條第一項第二款，判決如主文。
本案經檢察官陳碧霞到庭執行職務。
中      華      民      國    九十二    年      七      月     十七     日
                    臺灣高雄地方法院刑事庭
                                      審判長法  官    黃  三  友
                                            法  官    涂  裕  洪
                                            法  官    曾  淑  娟
右正本證明與原本無異。
如不服本判決，應於判決送達後十日內，向本院提出上訴狀。
                                            書記官    呂  怜  勳
中      華      民      國    九十二    年      七      月     十七     日
附錄本判決論罪科刑法條：
中華民國刑法第二百七十一條第一項
殺人者，處死刑、無期徒刑或十年以上有期徒刑。


司法院資訊處製作；財團法人民間司法改革基金會備份。
